【裁判字號】    89,訴,151
【裁判日期】    890531
【裁判案由】    違反懲治走私條例等
【裁判全文】
臺灣士林地方法院刑事判決                          八十九年度訴字第一五一號
    公  訴  人  臺灣基隆地方法院檢察署檢察官
    被      告  乙○○
右列被告因違反懲治走私條例等案件，經檢察官向臺灣基隆地方法院提起公訴（臺灣
基隆地方法院檢察署八十八年度偵字第六四四五號），經臺灣基隆地方法院判決管轄
錯誤（該院八十八年度訴字第六五七號），移送於本院，本院判決如左：
    主  文
乙○○共同私運管制物品進口逾公告數額，處有期徒刑陸月，緩刑肆年。
    事  實
一、乙○○係中華民國基隆八斗子漁港籍「日勝興號」漁船之船長，與該船船員甲○
    ○、蔡孝智（該二人均另案處理）基於共同私運管制物品進口之犯意聯絡，於民
    國八十八年八月二十九日下午二時三十分駕駛日勝興號漁船，由新竹縣南寮漁港
    報關出海，藉捕魚之名，未經我國入出境管理局之允許直接進入大陸地區，於同
    年月三十日凌晨三時許到達福建省連江縣之黃岐港，並在該港向不詳姓名年籍之
    人購入已逾公告數額新臺幣（以下同）十萬元即完稅價格為九十二萬二千五百三
    十三元之文蛤一萬九千零五十公斤，由不詳大陸人民裝載放置於該船船艙後，於
    同年月三十日晚間十時許返航，並於同年月三十一日中午十二時三十分自臺北縣
    石門鄉漁港私運入境，停靠在臺北縣石門鄉漁港內卸載，欲出售牟利。迄當日下
    午一時四十五分許，警方在該漁港外道路上攔查由不知情之游家華駕駛之車牌號
    碼ＦＨ－七九八號貨車，對其上載運大量文蛤啟疑，經游家華供述，循線於石門
    鄉漁港內查獲尚在卸載文蛤之乙○○等人而查悉上情。
二、案經基隆市警察局第一分局報請臺灣基隆地方法院檢察署檢察官向臺灣基隆地方
    法院提起公訴，經該法院判決管轄錯誤，移送於本院審理。
    理  由
一、訊據被告乙○○固坦承為日勝興號漁船之船長，並於上開時間與甲○○、蔡孝智
    二人駕駛漁船出海後，運入上開文蛤，惟矢口否認走私、違法航行至大陸地區等
    犯行，辯稱：渠等係計畫至附近海域打撈文蛤，船行至雲林、嘉義間外傘頂州海
    域，部分文蛤為自行撈獲，部分則僱請在當地之漁民以竹筏撈得，根本未進入大
    陸地區云云，惟查：
    (一)右揭事實，業據證人蔡孝智於警訊時坦承不諱（詳基隆市警察局第一分局偵查
      卷附八十八年八月三十一日晚間十一時四十分訊問筆錄），其雖於嗣後翻異前
      詞，附和被告所言，陳稱係在外傘頂州海域，僱請當地漁民以竹筏撈得云云；
      然證人蔡孝智並非初次出海，此經其於警訊中陳明在卷（同前卷第十四頁），
      其出海前，對於其目的地即應了然於胸，出海後，對於所到達之海域，亦應知
      之甚詳，何以所述地點反覆不一，又何有虛稱前往大陸之必要。且關於出海之
      情形，被告係陳稱當日下午二時三十分出港後，六、七小時到目的地，本來要
      自己撈，臨時有竹筏靠過來云云（詳本院八十九年四月二十五日訊問筆錄，被
      告於警訊中亦稱：第一天、第二天各有竹筏幫忙捕撈文蛤，第三天返航云云，
      詳前警訊卷第三頁），證人甲○○則稱係至第二天天亮才有竹筏靠過來云云（
      詳本院八十九年四月二十五日訊問筆錄），而對僱請竹筏之時間，互有第一日
      晚間、第二天天亮之歧異。可徵渠等漁船係直接駛往大陸地區，並未在王功、
      布袋或外傘頂州等海域捕撈，迄查獲後臨訊編纂，始有前後不一之說詞。
    (二)另有關招集此次出海及出資之人為何，亦有多種說詞：
      1.被告於警訊中表示：均由甲○○聯絡、作主，請竹筏捉文蛤的錢都是甲○○
        所出，其不清楚多少錢等語（詳前警訊卷第七頁），於偵查中亦為相同陳述
        （詳臺灣基隆地方法院檢察署八十八年度偵字第五四八二號偵查卷第五頁）
        。
      2.被告迄於本院調查中則改稱：出海係由其招集（詳本院八十九年四月二十五
        日訊問筆錄）、僱竹筏的錢是其叫甲○○先付的（詳本院八十九年三月二十
        八日訊問筆錄）等語。
      3.證人蔡孝智於警訊中陳稱：是船長乙○○付錢收購文蛤等語（詳前警訊卷第
        十三頁）。
      4.證人甲○○於警訊中陳稱：文蛤貨主外號叫「阿合」，「阿合」於八十八年
        八月二十九日中午至其家中將十萬元交給其，其再付給竹筏等語（詳前警訊
        卷第二七至二八頁），及於偵查中陳稱：貨主是阿合，僱舢板的錢由阿合交
        給其支付，阿合要其捕到文蛤後到臺中魚市場拍賣等語（詳前偵查卷第四頁
        背面至第五頁）。證人即承辦本案之警官陳炳煌於本院另案調查中亦證稱：
        甲○○於遭查獲時，曾在查獲現場向員警表示這批文蛤是伊所買受等語（詳
        本院八十九年度訴字第一一八號刑事卷附八十九年五月十一日審判筆錄）。
      5.證人甲○○嗣於本院調查中改稱「阿合」是貨運的，出海前有找其，說如果
        有漁獲的話可以先給他，並沒有先給錢，之前說法是警察叫其那麼說的云云
        （詳本院八十九年四月二十五日訊問筆錄）。
      承上可知，被告及甲○○等人對於出海原因及實際貨主屢有不同之說詞，如係
      單純出海捕撈漁產，何以閃爍至此。
    (三)又上開日勝興號漁船分別於右揭時間出港、入港一節，有機漁船進出港檢查表
      影本一張附卷可稽。而被告所載運之文蛤，經基隆市警察局第一分局檢送財政
      部關稅總局鑑定，經該局進口貨品原產地認定委員會審議決議認定係屬大陸地
      區之漁獲，有財政部關稅總局八十八年十月六日台總局認字第八八一○六六三
      二號函在卷可憑。雖外傘頂洲仍有漁民從事文蛤養殖，有行政院農業委員會漁
      業署八十九年一月二十八日（八九）漁四字第八九一二○二四六三號函、雲林
      縣政府八十九年一月十九日八九府農漁字第八九○○○○五五四六號函、嘉義
      縣政府八十九年一月四日八九府農漁字第八二二號函各一份可參，然文蛤主要
      為養殖或生長於潮間帶、半淡鹹水或淡水環境，為海上漁撈作業無法或大量捕
      獲者，亦經行政院農委會以八十八年三月二十日以（八八）農漁字第八八六○
      ○二二一號函敘甚詳，已見野生文蛤數量非多，無法供大量採捕。被告與甲○
      ○、蔡孝智等人皆非文蛤養殖業者，並稱所僱竹筏亦係捕撈野生文蛤等語（詳
      本院八十九年四月二十五日訊問筆錄），則如何於扣除來回船程之短短一日餘
      期間。捕撈近二萬公斤之野生文蛤，不無疑問。渠等雖又辯稱曾先後僱用二十
      船次之竹筏代為捕撈，若屬真實，則以查獲之數量均攤之，平均每船次約需撈
      獲九百餘公斤之文蛤，惟參諸上開行政院農業委員會漁業署函文所附竹筏照片
      （參臺灣基隆地方法院八十八年度訴字第六七五號刑事卷第十四頁），其體積
      甚小，如何負載該等重量之漁獲，亦難想像，被告所辯衡與常情有違。
    (四)上開查扣之文蛤，於查獲當日由貨車載運，過地磅秤重，扣除司機自報車身、
      油料、冰塊等重量，核計為一萬九千零五十公斤，此有合發地磅單影本二張為
      證。被告雖於本院審理中辯稱：一萬九千零五十公斤係包括二至三四公噸的冰
      塊和水，應予扣除云云，惟貨車司對於貨車裝載之冰塊重量，當應明確知悉，
      並於過磅時，加計貨車車身、油料、冰塊等為自報之空重而陳報，故於計算貨
      載重量時，應已將冰塊等之重量扣除，被告所辯，並不足採。上開扣案之文蛤
      重一萬九千零五十公斤，堪以認定。
    (五)被告與甲○○等人未經我國入出境管理局之允許直接進入至大陸福建省連江縣
      之黃岐港載貨，該地點係在我國十二海浬領海及二十四浬鄰接區外，其未經許
      可自該處運送扣案文蛤進入國境，自屬私運物品進口；又該扣案文蛤經財政部
      基隆關稅總局核計，其完稅價格為九十二萬二千五百三十三元，有財政部關稅
      總局八十八年十月八日基普緝字第八八一○八○六八號函影本一紙附卷可佐，
      已逾十萬元，堪認符合行政院依懲治走私條例第二條第四項公告之管制物品項
      目及其數額丁項之規定，而為管制進口之物品。
    綜上所述，被告明知本案一萬九千零五十公斤文蛤係大陸地區物品，其完稅價格
    逾十萬元，竟仍載運進口，此外並有臺灣省政府漁業執照、被告之船員證等影本
    各一份、照片三十六幀存卷可參，本件事證已臻明確，被告犯行堪予認定，應依
    法論科。
二、核被告乙○○私運已逾公告數額之管制進口物品進入臺灣地區，依懲治走私條例
    第十二條之規定，被告應依該條例第二條第一項之私運管制物品進口逾公告數額
    罪論處。其係前開「日勝興」漁船之船長，與船員甲○○、蔡孝智等人未經許可
    駕駛我國籍之上開漁船航行至大陸地區，違反臺灣地區與大陸地區人民關係條例
    第二十八條第一項中華民國船舶，非經主管機關許可，不得航行至大陸地區之規
    定，亦應依該條例第八十條第一項之船舶禁航大陸地區罪論處。被告與甲○○、
    蔡孝智等人間就上開二罪均有犯意之聯絡，行為之分擔，為共同正犯，應就各共
    犯之所為負全部責任。被告所犯上開二罪間，有方法結果之牽連關係，為牽連犯
    ，應從一重依私運管制物品進口罪處斷。爰審酌被告犯罪之動機、目的、手段，
    及其品性、生活狀況、智識程度、犯罪所生之損害，及犯後態度等一切情狀，量
    處如主文所示之刑。末查被告前未曾受有期徒刑以上刑之宣告，有臺灣高等法院
    被告全國前案紀錄表各一份附卷可憑，本院考量其為圖一時私利，思慮不周而涉
    犯本罪，經此偵、審教訓及刑之宣告，應當知所惕勉而無再犯之虞，綜核各情，
    認上開對被告所宣告之有期徒刑以暫不執行為適當，爰併予宣告緩刑四年，以啟
    自新。
三、扣案之上開文蛤，業經基隆市警察局第一分局於八十八年九月一日會同基隆區漁
    會運往基隆市天外天垃圾掩埋場銷燬，有證明書影本一份在卷可考（詳前偵查卷
    第八頁），而已滅失，故不另為沒收之宣告。
據上論斷，應依刑事訴訟法第二百九十九條第一項前段，懲治走私條例第二條第一項
、臺灣地區與大陸地區人民關係條例第二十八條第一項、第八十條第一項，刑法第十
一條前段、第二十八條、第五十五條、第七十四條第一款，判決如主文。
本案經檢察官李學玨到庭執行職務。
中     華     民     國     八 十 九     年     五     月     三十一    日
                                  臺灣士林地方法院刑事第一庭
                                      法  官  彭  幸  鳴
右正本證明與原本無異。
如不服本判決，應於判決送達後十日內，向本院提出上訴狀。
                                      書記官  郭  玲  華
中     華     民     國     八 十 九     年     五     月     三十一    日
附錄本案論罪科刑法條：
懲治走私條例第二條第一項
私運管制物品進口、出口逾公告數額者，處七年以下有期徒刑，得併科新臺幣二十萬
元以下罰金。
懲治走私條例第十二條
自大陸地區私運物品進入臺灣地區，或自臺灣地區私運物品前往大陸地區者，以私運
物品進口、出口論，適用本條例規定處斷。
臺灣地區與大陸地區人民關係條例第二十八條第一項
中華民國船舶、航空器及其他運輸工具，非經主管機關許可，不得航行至大陸地區。
臺灣地區與大陸地區人民關係條例第八十條第一項
中華民國船舶、航空器或其他運輸工具所有人、營運人或船長、機長、其他運輸工具
駕駛人違反第二十八條第一項規定航行至大陸地區者，處三年以下有期徒刑、拘役或
科或併科新臺幣一百萬元以上一千五百萬元以下罰金。但航行至大陸地區行為係出於
船長或機長或其他運輸工具駕駛人自行決定者，處罰船長或機長或駕駛人。


司法院資訊處製作；財團法人民間司法改革基金會備份。
